臺灣高雄地方法院刑事裁定
111年度聲判字第45號
聲  請  人  社團法人高雄市銀髮族展望協會

法定代理人  段月圓
代  理  人  邵允亮  律師
被      告  胡佾伶


上列聲請人因告訴被告侵占等案件，不服臺灣高等檢察署高雄檢
察分署檢察長111年度上聲議字第1132號駁回再議之處分（原不
起訴處分案號：臺灣高雄地方檢察署111年度偵字第10969號），
聲請交付審判，本院裁定如下：
    主  文
聲請駁回。
    理  由
一、告訴人不服上級法院檢察署檢察長或檢察總長認再議為無理
    由而駁回之處分者，得於接受處分書後10日內委任律師提出
    理由狀，向該管第一審法院聲請交付審判；法院認為交付審
    判之聲請不合法或無理由者，應駁回之。刑事訴訟法第258
    條之1第1項、第258條之3第2項前段分別定有明文。
二、本件聲請人以被告胡佾伶意圖為自己不法之所有，㈠基於詐
    欺取財、行使偽造私文書之犯意，於民國109年11月30日某
    時，在蔣文宗109年11月個案領據簽收欄，偽造蔣文宗之指
    印，並持以向高雄市政府衛生局核銷費用及請領補助費，致
    高雄市政府衛生局承辦人員陷於錯誤，核發補助費新臺幣（
    下同）126元，足生損害於蔣文宗、高雄市政府衛生局核發
    補助費用之正確性。㈡基於侵占之犯意，利用持有聲請人湖
    內區農會帳戶之機會，於109年9月22日至110年1月20日止，
    提領上開帳戶內之款項共計222,955元，將之侵占入己。㈢基
    於侵占之犯意，明知其已於110年2月26日將送餐補助計畫之
    業務移交給執行長蔡惠玲，竟拒不交還送餐補助計畫之帳冊
    、核銷單據、具領人個案簽收領據等文件正本，將之侵占入
    己等情，向臺灣高雄地方檢察署（下稱高雄地檢署）提出告
    訴，經該檢察署檢察官為不起訴處分，有高雄地檢署檢察官
    111年度偵字第10969號不起訴處分書在卷為憑。聲請人不服
    ，聲請再議，其中關於㈡㈢所示侵占部分，經臺灣高等檢察署
    高雄檢察分署（高雄高等檢察分署）檢察長以再議為無理由
    而駁回之處分，有高雄高等檢察分署111年度上聲議字第113
    2號處分書在卷可查。另有關㈠詐欺取財、行使偽造文書部分
    ，亦經高雄高等檢察分署以聲請人並非犯罪之直接被害人，
    其申述屬告發性質，而非告訴，不得對原不起訴處分聲請再
    議為由，認定此部分再議不合法，也有高雄高等檢察分署11
    1年6月6日高分檢明111上聲議1132字第1119009789號書函在
    卷可查。以上各情並經本院調閱相關案卷核閱無誤。
三、聲請交付審判意旨略以：
　㈠關於偽造文書、詐欺取財部分：
　　⑴被告持未經具領人捺印指紋之領據向高雄市政府請領補助
      費，足生損害於高雄市政府衛生局監督、核發補助費用之
      正確性，而被告此舉不僅有損聲請人作為社會福利團體之
      名譽，且為聲請人後續向政府機關申請補助之障礙事由，
      當然也足生損害於聲請人。聲請人既因被告涉犯偽造文書
      之行為受有損害，自屬直接被害人無疑。原駁回再議聲請
      處分認定聲請人並非直接被害人，實有誤解。
　　⑵高雄地檢署並未採納被告指紋或將被告指紋送比對，調查
      程序顯有重大明顯之疏漏。
　　⑶被告唆使證人林志龍於所製作之交通費印領清冊中，不實
      填載案外人葉育至之出生日期、身分證字號等個資，以請
      領交通補助費，高雄地檢署未查此情，即對被告為不起訴
      處分，亦有可議。
　㈡關於侵占部分：
　　⑴高雄地檢署從未就證人林志龍製作之核銷資料傳喚案外人
      蔡惠玲核實林志龍之說法，有採證偏頗之情。
　　⑵在被告掌管告訴人帳戶期間，其對於帳戶之提領，理應有
      相關單據作為核銷依據，在被告未提出任何核銷單據之情
      形，原不起訴處分就率認被告對聲請人帳戶之提領行為「
      無任何不法所有之意圖」，也有採證偏頗之情。
　　⑶被告未經聲請人同意，擅自從聲請人帳戶內借支5,500元、
      72,320元給「安哥」，也顯然構成業務侵占、背信罪嫌，
      高雄地檢署未詳加調查，即為不起訴處分，亦有疏漏。
　　以上懇請裁准交付審判。
四、刑事訴訟法第258條之1規定告訴人得向法院聲請交付審判，
    核其立法意旨，係法律對於檢察官不起訴或緩起訴裁量權制
    衡之外部監督機制，此時，法院之職責僅在就檢察官所為不
    起訴或緩起訴之處分是否正確加以審查，藉以防止檢察機關
    濫權。依此立法精神，同法第258條之3第3項規定，法院就
    交付審判之聲請為裁定前，得為「必要之調查」，係指調查
    證據之範圍，應以偵查中曾顯現者為限，不可就告訴人新提
    出之證據再為調查，亦不可蒐集偵查卷宗以外之證據，否則
    將與刑事訴訟法第260條之再行起訴規定混淆不清（參照臺
    灣高等法院91年4月25日刑庭會議法律問題研討意見）。再
    者，法院於審查交付審判之聲請有無理由時，除認為不起訴
    處分書所載理由違背經驗法則、論理法則或其他證據法則，
    否則，不宜率予交付審判（法院辦理刑事訴訟案件應行注意
    事項第134項參照）。
五、經本院審閱本案偵查案卷後，認為：
　㈠關於聲請人指述被告冒領蔣文宗補助費，涉犯偽造文書、詐
    欺取財部分（即聲請人指述被告涉犯如上理由二、㈠所載之
    事由），因聲請人並非犯罪之直接被害人，其指述應屬告發
    之性質，故而聲請人顯非有告訴權人，且已實行告訴之「告
    訴人」，依前述刑事訴訟法第258條之1第1項規定，聲請人
    對於此部分駁回再議聲請之處分，並無聲請交付審判之權利
    ，故聲請人此部分交付審判之聲請，並不合法。
　㈡關於侵占部分：原不起訴處分書及駁回再議聲請處分書已依
    據卷內證據資料，就聲請人指述被告涉犯如上理由二、㈡㈢所
    載之侵占等事由，詳加論述據以為不起訴處分及再議之聲請
    應予駁回之理由，且無卷內不利被告之事證未經檢察機關詳
    為調查或斟酌，或不起訴處分書所載理由違背經驗法則或論
    理法則之情事，又依卷內現存證據亦無從認定被告已達足夠
    之犯罪嫌疑而應提起公訴。聲請人仍執前詞指述被告涉犯以
    上罪嫌，聲請交付審判，並無理由。
　㈢交付審判聲請狀另指陳被告涉嫌冒領葉育至補助費部分（即
    聲請人指述被告涉犯如上理由三、㈠⑶所載之事由）；及聲請
    交付審判補充理由狀所指陳被告擅自借支款項給「安哥」部
    分（即聲請人指述被告涉犯如上理由三、㈡⑶所載之事由），
    因以上聲請人所指陳之事由並非原不起訴處分及駁回再議聲
    請之處分調查或審議之範疇，依前述理由四之說明，本院無
    從加以審查。
　㈣綜上說明，本件交付審判之聲請，應予駁回。
六、依刑事訴訟法第258條之3第2項前段，裁定如主文。
中　　華　　民　　國　　111 　年　　10　　月　　24　　日
              刑事第九庭    審判長法　官  陳芸珮
                                  法  官  張瀞文
                                  法　官  黃三友
以上正本係照原本作成，證明與原本無異。
本裁定不得抗告。
中　　華　　民　　國　　111 　年　　10　　月　　24　　日
                                  書記官  林豐富